最高法院刑事判決　　　　　　　　　 111年度台上字第1237號
上　訴　人　朱淳馨



原審辯護人
　　兼
選任辯護人　陳為勳律師
上列上訴人因違反公司法等罪案件，不服臺灣高等法院中華民國
110年9月30日第二審判決（110 年度上訴字第2484號，起訴案號
：臺灣新北地方檢察署108年度偵字第34478號），由原審辯護人
代為提起上訴，本院判決如下：
    主  文
上訴駁回。
    理  由
壹、原判決附表（下稱附表）編號1至3、9 至14、16至18、21、
    23至28所示共19罪部分：
一、刑事訴訟法第377 條規定，上訴於第三審法院，非以判決違
    背法令為理由，不得為之。是提起第三審上訴，應以原判決
    違背法令為理由，係屬法定要件。如果上訴理由書狀並未依
    據卷內訴訟資料，具體指摘原判決不適用何種法則或如何適
    用不當，或所指摘原判決違法情事，顯與法律規定得為第三
    審上訴理由之違法情形不相適合時，均應認其上訴為違背法
    律上之程式，予以駁回。
二、本件原審審理結果，認為上訴人朱淳馨有如原判決事實欄所
    載之犯行，因而撤銷第一審關於上開附表各該編號部分之科
    刑判決，改判均依想像競合犯規定，從一重論處上訴人共同
    犯公司法第9條第1項前段之未繳納股款共19罪刑，並（與下
    述標題貳之11罪）定其應執行刑，已詳敘其調查證據之結果
    及憑以認定之心證理由。
三、宣告緩刑與否，法院有權斟酌決定，原判決審理結果，以第
    一審予上訴人附條件緩刑，所附加之條件僅命上訴人向公庫
    支付新臺幣（下同）30萬元，與其供犯罪使用之資金相比，
    顯不足嚇阻重大經濟犯罪，難謂與罪責相當原則相符，因認
    檢察官上訴指摘第一審量刑過輕，為有理由，而將第一審判
    決此部分撤銷，審酌刑法第57條各款所列事項後，就上開19
    罪分別量處如附表各該編號「宣告刑」欄所示之刑，並與下
    述貳不得上訴於第三審法院之11罪定其應執行刑，復以上訴
    人符合緩刑要件，而宣告緩刑5 年，另為促使其尊重法律秩
    序，知所警惕，併依刑法第74條第2項第4款，命其於判決確
    定日起2年內，向公庫支付150萬元，以勵自新等旨。就何以
    諭知附條件緩刑之理由，業已闡述明確，並無判決不備理由
    ，或違反罪責相當及比例原則之情形。至於其他不同案件諭
    知緩刑所附之條件如何，基於各案情節不同，難以比附援引
    ，無從以其他案件諭知緩刑之情形，指摘原判決宣告之緩刑
    為違法。上訴意旨，徒憑己意，以本件犯罪所得非鉅，原判
    決已諭知沒收犯罪所得，竟又撤銷第一審判決，將緩刑所附
    條件，改為向公庫支付150 萬元，有違反比例原則及罪刑相
    當原則，另伊與丈夫離異，需獨自扶養2 名未成年子女，無
    力支付公庫上開金額，原判決諭知緩刑所附之條件過高，其
    他相類似案件之量刑，均與第一審判決相當，而指摘原判決
    不當，係針對原判決量刑職權之適法行使，任意指摘，與法
    律規定得為第三審上訴理由之違法情形，不相適合。
四、原判決敘明上訴人因本案犯罪所獲得之報酬，上訴人供稱墊
    付款項1日之利息為100萬元平均700元至900元，代辦手續費
    設立登記函資本簽證費約6,000元至8,000元等語，依有疑唯
    利被告原則，估算上開19罪之犯罪所得，分別詳如附表各該
    編號「犯罪所得」欄所示，雖均未扣案，仍應分別宣告沒收
    ，如全部或一部不能沒收或不宜執行沒收時，追徵其價額。
    所為論述，因上訴人上揭各次犯行收取之代辦費及利息，均
    係因各該犯罪取得之財產利益，原判決均予宣告沒收，於法
    尚無違誤。上訴意旨主張其代辦業務之手續費，係基於執行
    業務之合法報酬，並非不法所得云云，指摘原判決將其各次
    犯行之手續費予以宣告沒收有所不當，無非對刑法沒收犯罪
    所得之規定有所誤解，亦非合法之第三審上訴理由。
五、綜上，上訴人關於上開19罪之上訴均違背法律上之程式，皆
    應予駁回。又刑事訴訟法第376條第1項各款所列之案件，如
    經第一審判決有罪，而第二審駁回上訴或撤銷並自為有罪判
    決者，不得上訴第三審法院。原判決關於上開19罪，上訴人
    另想像競合犯刑法第214 條之使公務員登載不實罪部分，係
    刑事訴訟法第376條第1項第1 款所列不得上訴於第三審法院
    之案件。上訴人對於得上訴於第三審法院之未繳納股款罪及
    商業會計法第71條第5 款之利用不正當方法致使會計事項發
    生不實結果罪部分之上訴，既屬不合法而應從程序上駁回，
    則不得上訴於第三審法院之使公務員登載不實罪部分，自無
    從適用審判不可分原則併為實體上審判，應一併駁回。
貳、附表編號4至8、15、19、20、22、29、30所示共11罪部分：
一、刑事訴訟法第376條第1項各款所規定之案件，經第二審判決
    者，除第二審法院係撤銷第一審法院所為無罪、免訴、不受
    理或管轄錯誤之判決，並諭知有罪之判決，被告或得為被告
    利益上訴之人得提起上訴外，其餘均不得上訴於第三審法院
    ，為該條項所明定。
二、本件原判決關於附表編號4至8、15、19、20、22、29、30部
    分，雖撤銷第一審此部分有罪之科刑判決，但仍均依想像競
    合犯規定，分別從一重論處上訴人共同使公務員登載不實共
    11罪刑，核均屬刑事訴訟法第376條第1項第1 款不得上訴第
    三審法院之罪，且未合於同條項但書例外得上訴第三審之要
    件，依首開說明，上訴人就此部分提起上訴，顯為法所不許
    ，應併予駁回。
據上論結，應依刑事訴訟法第395條前段，判決如主文。
中    華    民    國   111    年    4     月    20    日
                  刑事第九庭審判長法  官  何  菁  莪  
                                  法  官  何  信  慶  
                                  法  官  朱  瑞  娟  
                                  法  官  高  玉  舜  
                                  法  官  劉  興  浪  
本件正本證明與原本無異
                                  書記官
中    華    民    國   111    年    4     月    25    日